臺灣高等法院高雄分院刑事判決　　　　 96年度上易字第588號
上　訴　人
即　被　告　甲○○
　　　　　　丁○○
　　　　　　丙○○
上列上訴人等因傷害等案件，不服臺灣高雄地方法院96年度易字
第749 號中華民國96年5 月15日第一審判決（起訴案號：臺灣高
雄地方法院檢察署95年度偵字第30215 號），提起上訴，本院判
決如下：
     主  文
上訴駁回。
甲○○、丁○○、丙○○均緩刑貳年。
 　　事實及理由
一、本案經本院審理結果，認原審判決認事用法及量刑均無不當
    ，應予維持，並引用原審判決書記載之事實、證據及理由（
    如附件）。
二、上訴人即被告甲○○、丁○○、丙○○上訴固均坦承有原判
    決所載之犯罪事實，惟均以業已達成和解，而指摘原判決量
    刑太重。但查原判決係審酌被告3 人不思本諸理性、和平之
    手段與態度解決紛爭，竟動輒出手傷害他人，被告甲○○復
    恣意損壞他人物品，確已致丙○○、丁○○、甲○○、乙○○分別受有損害，俱屬不該；被告3 人犯後均矢口否認傷害
    犯行，未具悔意，犯後態度欠佳，並斟酌丙○○恣意對甲○○、丁○○拍照經制止無效，係本案傷害及損壞他人物品等
    犯行之導因，及其傷害人數多達3 位，復堅不和解，惟甲○○、丁○○所致丙○○傷勢情形較多、較重等一切情狀，科
    處傷害罪均拘役40日、毀損罪拘役25日，就甲○○部分並定
    應執行刑為拘役60日，及均諭知易科罰金以新台幣1,000 元
    折算1 日之易科罰金折算標準，揆諸傷害罪之法定刑為「3
    年以下有期徒刑、拘役或1,000 元以下罰金」、毀損罪之法
    定刑為「2 年以下有期徒刑、拘役或500 元以下罰金」，原
    判決量處拘役之刑，應屬偏輕而未過重，是被告等之上訴顯
    無理由，應予駁回。
三、查被告甲○○、丁○○、丙○○前均未曾因故意犯罪受有期
    徒刑以上宣告，有被告前案紀錄表在卷足憑，渠等均屬高雄
    市○○路諾貝爾大樓住戶，為鄰居關係，因細故致生嫌隙進
    而發生本件傷害等之糾紛，原審判決後，被告等3 人與另一
    告訴人乙○○對自己之行為已相互向對方道歉而成立和解，
    並表示不願追究，此有和解書一紙附卷可稽，本院以被告等
    均非頑劣之輩，刑之宣告已足資警惕，諒無再犯之虞，為免
    因本案受刑之執行徒增仇怨對立，認以暫不執行為適當，爰
    均併予諭知貳年，以啟自新。
三、據上論斷，應依刑事訴訟法第368 條、第373 條、刑法第74
    條第1項第1款，判決如主文。
本案經檢察官許月雲到庭執行職務。
中　　華　　民　　國　　96　　年　　7 　　月　　10　　日
                  刑事第四庭    審判長法  官  蕭權閔
                                      法  官  吳進寶
                                      法  官  陳吉雄
以上正本證明與原本無異。
本件判決不得上訴。
中　　華　　民　　國　　96　　年　　7 　　月　　11　　日
                                      書記官  梁美姿
                                                       F
附件：
臺灣高雄地方法院刑事判決　　　　　　　 96年度易字第749號
公　訴　人　臺灣高雄地方法院檢察署檢察官
被　　　告　甲○○
          　丁○○
          　丙○○
上列被告因傷害等案件，經檢察官提起公訴（95年度偵字第3021
5 號），本院判決如下：
    主  文
甲○○、丁○○共同犯傷害罪，處拘役肆拾日，如易科罰金，以
新臺幣壹仟元折算壹日。又甲○○另犯損壞他人物品罪，處拘役
貳拾伍日，如易科罰金，以新臺幣壹仟元折算壹日。甲○○部分
應執行拘役陸拾日，如易科罰金，以新臺幣壹仟元折算壹日。
丙○○共同犯傷害罪，處拘役肆拾日，如易科罰金，以新臺幣壹
仟元折算壹日。
    事  實
一、甲○○、丁○○、丙○○均係址設高雄市○○區○○路62巷
    「諾貝爾大樓」之住戶，甲○○、丁○○與丙○○原即互有
    嫌隙：
(一)緣時任該大樓管理委員會主任委員之丙○○，於民國95年9
    月16日下午3 時15分許，在大樓地下1 樓中控室門外，恣意
    對於刻在中控室內之甲○○、丁○○拍照，雙方乃發生爭執
    。甲○○、丁○○因見口頭制止無效，乃基於傷害人身之犯
    意聯絡，共同徒手攻擊丙○○之臉部、手臂等處，致丙○○
    受有下唇內側0.5X0. 5公分，左上臂6 公分、6 公分、4 公
    分擦傷及6X4 公分瘀血，右上臂2 公分、5 公分擦傷，右上
    背2 公分、7 公分擦傷，與左側手腕擦傷0.1X0.1 公分等傷
    害。期間，甲○○復另單獨基於毀損之犯意，將丙○○所有
    之相機拍落地面，而毀壞該相機，致生損害於丙○○。
(二)丙○○因不甘自身遭受攻擊，竟萌生傷害人身之單一犯意，
    先徒手攻擊丁○○之手部，繼又握拳擊打甲○○之頭部數次
    。及見同具單一傷害犯意聯絡之蔡瓊儀（未據起訴）手執噴
    霧器前來，旋接過該噴霧器，朝甫接獲配偶甲○○電話通知
    而趕抵中控室之乙○○猛噴氣味辛辣之不明物體。丁○○因
    而受有右手打撲傷並瘀青8X5 公分、2 上臂抓痕各9X0.2 公
    分等傷害；至甲○○則受有頭皮（起訴書誤載為「破」皮）
    打撲傷併壓痛等傷害；另乙○○則受有左面頰、頸部、前胸
    泛紅（起訴書誤載為「冷」紅）等傷害。
二、案經丙○○、丁○○、甲○○、乙○○分別訴由高雄市政府
    警察局苓雅分局報請臺灣高雄地方法院檢察署檢察官偵查起
    訴。
    理  由
壹、證據能力方面
一、卷附阮綜合醫院95年9 月16日診斷證明書及相機維修確認單
    各1 紙，及邱外科醫院95年9 月17日診斷證明書3 份，分經
    被告甲○○、丁○○、丙○○（下合稱被告3 人）同意作為
    證據使用。本院審酌卷內並無事證顯示各該陳述之作成時、
    地與週遭環境，有何致令陳述內容虛偽、偏頗之狀況後，也
    認為適當，依刑事訴訟法第159 條之5 第1 項之規定，為傳
    聞法則之例外，應有證據能力。
二、證人即告訴人丙○○（指就被告甲○○、丁○○之犯行方面
    ）、丁○○、甲○○（以上2 人指就被告丙○○之犯行方面
    ）、乙○○，及證人李立涵、蔡瓊儀之警詢中陳述，乃係被
    告以外之人於審判外之言詞陳述，而屬傳聞，且經核並無刑
    事訴訟法第159 條之1 至同法第159 條之5 所列舉得作為證
    據之例外情事，是故並無證據能力，不得作為本案之證據。
貳、實體方面
一、訊據被告甲○○就損壞相機之犯行坦承不諱，惟與被告丁○○、丙○○於本院審理中均矢口否認有何傷害犯行。甲○○
    辯稱：我承認有損壞相機，但我沒有打丙○○云云；丁○○
    辯稱：我係因丙○○一直無端對我與甲○○拍照，才與丙○○發生拉扯，我不知道丙○○之傷勢何來云云；至丙○○則
    以：我沒有動手等語置辯（本院卷第78-79 頁）。經查：
(一)甲○○、丁○○均為「諾貝爾大樓」之住戶，與同屬住戶且
    斯時擔任主任委員之丙○○原即互有嫌隙，及於前開時、地
    ，甲○○、丁○○因不滿丙○○恣意對渠2 人拍照且經制止
    無效，雙方遂發生爭執；又在爭執過程中，甲○○乃毀壞丙○○所有之相機等節，為被告3 人各自陳明在卷（本院卷第
    21-23 頁），且經證人即斯時亦在場之保全人員李立涵於本
    院審理中證述明確（本院卷第64頁），復有相機維修確認單
    1 紙在卷可稽（偵卷第14頁），自堪認定。
(二)證人丙○○於本院審理中證稱：當天有住戶通知我有人到中
    控室，我是主委前去查看，發現是甲○○、丁○○，遂拍照
    存證，但甲○○、丁○○見狀就開始打我，造成我身上的傷
    勢（本院卷第44-45 頁）；核與證人李立涵於本院審理中證
    稱：當天是甲○○、丁○○先到中控室來，之後丙○○站在
    門口拍照，雙方意見不合，遂發生爭執，甲○○、丁○○就
    出手對丙○○隨意亂打，但用意還是搶相機（指制止丙○○
    繼續拍照）居多，一直到丙○○的相機掉落在地才停手（本
    院卷第66-67 頁）、證人蔡瓊儀於本院審理中：我與丙○○
    原在公司內整理物品，有住戶告知有人前往中控室，丙○○
    就先行趕往該處蒐證，我到場時發現丙○○已經發狂了，且
    嘴角有流血、手上也留有抓痕等語（本院卷第69-70 頁），
    及卷附阮綜合醫院95年9 月16日診斷證明書（警卷第7 頁）
    ：丙○○於95年9 月16日前往該院驗傷時，受有下唇內側
    0.5X0. 5公分，左上臂6 公分、6 公分、4 公分擦傷及6X4
    公分瘀血，右上臂2 公分、5 公分擦傷，右上背2 公分、7
    公分擦傷，與左側手腕擦傷0.1X0.1 公分等傷害一節，俱屬
    相符。再佐諸甲○○、丁○○於本院準備程序中，均不諱言
    與丙○○在前開時、地發生爭執之際，雙方有肢體接觸、碰
    撞（本院卷第21頁）各情，則證人丙○○、李立涵、蔡瓊儀
    前開所述，應尚合於事實而可堪採信，甲○○、丁○○2 人
    確曾共同徒手攻擊丙○○成傷，至為灼然。
(三)證人丁○○於本院審理中證稱：我與甲○○相約到中控室查
    看保全人員執勤狀況，沒多久丙○○就站在中控室門口拿相
    機一直拍照，我出聲詢問、制止，之後就發生爭執，在爭執
    過程中，丙○○攻擊我的手部，我的手當時沒有紅腫，是在
    約半小時後才腫起來了，丙○○另曾出拳毆打甲○○，繼又
    拿起蔡瓊儀交付之噴霧器猛噴等語明確（本院卷第43頁）；
    證人甲○○於本院審理中證稱：當天我與丁○○是相約到中
    控室查勤，之後就在該處與保全人員談話，不到10分鐘，丙○○忽然到來並拿相機對我與丁○○猛拍照，且經制止不聽
    ，我、丁○○就與丙○○發生拉扯，丙○○就在這個時候造
    成丁○○的手部傷勢，拉扯持續近10分鐘後，因我將丙○○
    所有之相機拍落地面，雙方遂停手，但丙○○看到相機損壞
    後，又刻意跑向我，以手握拳攻擊我的頭部約3 下，不久蔡
    瓊儀也到達中控室，並將1 瓶噴霧器交予丙○○而示意丙○○噴灑，丙○○就持續噴了1 、2 分鐘左右，因為中控室是
    密閉空間，我被噴的不能呼吸，就跑出中控室外等語綦詳（
    本院卷第40-42 頁）；另證人乙○○，也於本院審理中證稱
    ：我接到我太太（指甲○○）的電話，她說與丙○○在中控
    室發生衝突，所以我邀鄰居黃金盛一起前去，我剛要進入中
    控室，未與丙○○說到話，丙○○就拿一瓶噴霧式的東西朝
    我噴，當時我眼睛無法睜開，感覺到辣辣的，面部、頸部等
    處都腫起來，這種不舒服的狀況在持續服、擦用醫師所開藥
    方後才好轉等語（本院卷第37-39 頁）。又丁○○、甲○○
    、乙○○3 人案發後，旋於同日3 時50分許（或4 時許）前
    往邱綜合醫院驗傷，而經該院醫師分別驗明丁○○受有右手
    打撲傷並瘀青8X5 公分、2 上臂抓痕各9X0.2 公分等傷害，
    甲○○受有頭皮打撲傷併壓痛等傷害，乙○○受有左面頰、
    頸部、前胸泛紅等傷害各情，有該院95年9 月17日診斷證明
    書共3 份在卷可稽（本院卷第8-10頁），而本院經核該驗傷
    時點與案發時點相隔甚短，且甲○○、乙○○之傷勢甚分布
    在頭、面部等人體重要部位，衡情，丁○○、甲○○、乙○○3 人應無暇，且也不致僅為誣陷丙○○於刑責非重之傷害
    罪即自致各該傷勢甚明。末參以證人李立涵另於本院審理中
    證述：丁○○、甲○○與丙○○當時發生扭打、打成一團，
    我試著把雙方的肩膀推開，盡量分開兩方，但沒有效果等語
    明確（本院卷第68、66、67頁），及丙○○於案發後首次警
    詢中，亦坦言：我有與甲○○、丁○○發生拉扯，我的手有
    碰撞到甲○○頭部等語屬實（警卷第4 頁），則丙○○在整
    個爭執過程中，並非始終居於被動之受攻擊地位，而係曾先
    後出手傷害丁○○、甲○○、乙○○，也可堪認明，其飾詞
    狡辯，及證人蔡瓊儀附和其詞所為並未遞交噴霧器之相關證
    述，均要非事實，顯無足取。
(四)末證人李立涵雖另證稱：我沒有看到丙○○出拳攻擊甲○○
    頭部，也未看到丙○○自蔡瓊儀手中接過噴霧器等語（本院
    卷第67-68 頁），惟爭執發生之際場面混亂，且李立涵斯時
    又係背向丙○○（本院卷第66、68頁參照），則由該客觀情
    狀以論，本難期待證人李立涵就丙○○之相關行止、動向，
    全然掌握；另證人即員警蔡連忠於本院審理中所陳稱：我沒
    有看到噴霧器，也未在現場聞到何特殊氣味等語（本院卷第
    48頁），亦僅係陳述自身於案發後，據報到場處理所親身見
    聞之相關情形，而與本案間欠缺直接關聯，是以此2 部分俱
    無從資為丙○○未出手傷人之有利論據至明。又本案事證已
    明，被告3 人所聲請傳訊之其餘證人，及證人蔡瓊儀所提出
    之案發後現場錄音光碟，核均再無調查之必要，爰併指明之
    。
(五)綜上，本件事證明確，被告3 人故意出手傷害他人身體、健
    康之犯行，及甲○○之毀損犯行，均至堪認明。
二、核被告3 人出手傷害他人身體之所為，均係犯刑法第277 條
    第1 項之傷害罪；至甲○○損壞相機之所為，則另涉刑法第
    354 條之損壞他人物品罪。甲○○、丁○○就前開傷害丙○○之犯行間，及丙○○、蔡瓊儀就傷害乙○○之犯行間，分
    別存有犯意聯絡、行為分擔，均應論以共同正犯。丙○○先
    後傷害甲○○、丁○○、乙○○之數舉動，在時間點上相隔
    幾微，且地點也俱屬同一，而顯在時、空上具有密接關係，
    自應認各該舉動乃俱出於單一之傷害人身犯意，而在刑法評
    價上，包括論以一罪，較為合理；丙○○以（法律評價上之
    ）一行為致甲○○、丁○○、乙○○於傷，而觸犯3 傷害罪
    ，為想像競合犯，應從一重論處。甲○○所犯前開傷害、損
    壞他人物品2 罪間，犯意各別、行為互殊，應分論併罰。
三、本院審酌被告3 人不思本諸理性、和平之手段與態度解決紛
    爭，竟動輒出手傷害他人，及甲○○復又恣意損壞他人物品
    ，確已致丙○○、丁○○、甲○○、乙○○分別受有損害，
    而俱屬不該；又被告3 人犯後均矢口否認傷害犯行（至甲○○則坦承損壞他人物品犯行），而未稍具悔意，犯後態度亦
    顯然欠佳；末並斟酌丙○○恣意（蓋即便身為主任委員，如
    未經他人同意，本不得擅對他人拍照，原屬至明之理）對甲○○、丁○○拍照而經制止無效，係為本案傷害、損壞他人
    物品等犯行之導因，及傷害人數多達3 位，復堅不和解，惟
    甲○○、丁○○所致丙○○傷勢情形較多、較重等一切情狀
    ，爰分別量處如主文第1 、2 項各所示之刑；復並斟酌被告
    3 人之職業、教育程度及家庭經濟狀況等節（甲○○從事運
    輸業、專科畢業、家庭經濟狀況小康；丁○○係家管、高職
    肄業、家庭經濟狀況小康；丙○○職業工、專科畢業、家庭
    經濟狀況中產），各諭知以新臺幣1000元折算1 日之易科罰
    金折算標準。末並就甲○○部分，定其應執行之刑及易科罰
    金之折算標準。
四、丙○○執犯本案所使用之噴霧器1 只並未扣案，且噴霧器在
    性質上本屬用畢即丟物品，而要難有久存之可能，自應認已
    然滅失，本院即無由為沒收之宣告。
據上論結，依刑事訴訟法第299 條第1 項前段，刑法第28條、第
277 條第1 項、第354 條、第41條第1 項前段、第51條第6 款，
刑法施行法第1 條之1 ，判決如主文。
本案經檢察官陳登燦到庭執行職務。
中　　華　　民　　國　　96　　年　　5 　　月　　15  　日
                  刑事第十庭  審判長法　官  陳玉聰
                                    法  官  楊淑珍
                                    法  官  莊珮吟
以上正本證明與原本無異。
如不服本判決，應於收受送達後10日內向本院提出上訴狀。
中　　華　　民　　國　　96　　年　　5 　　月　　15　　日
                                    書記官  蔡妮君
◎附錄本案所犯法條：
《刑法第277 條第1 項－普通傷害罪》
傷害人之身體或健康者，處3 年以下有期徒刑、拘役或1000元以
下罰金。
《刑法第354 條─毀損器物罪》
毀棄、損壞前二條以外之他人之物或致令不堪用，足以生損害於
公眾或他人者，處2 年以下有期徒刑、拘役或500元以下罰金。
《刑法施行法第1 條之1 》
中華民國94年1 月7 日刑法修正施行後，刑法分則編所定罰金之
貨幣單位為新臺幣。
94年1 月7 日刑法修正時，刑法分則編未修正之條文定有罰金者
，自94年1 月7 日刑法修正施行後，就其所定數額提高為30倍。
但72年6 月26日至94年1 月7 日新增或修正之條文，就其所定數
額提高為3 倍。
